【裁判字號】    98,裁,841
【裁判日期】    980402
【裁判案由】    有關土地事務
【裁判全文】
最  高  行  政  法  院  裁  定
                                       98年度裁字第841號
上  訴  人  甲○○
被 上訴 人  雲林縣西螺地政事務所
代  表  人  乙○○
上列當事人間有關土地事務事件，上訴人對於中華民國96年1月
16日高雄高等行政法院95年度訴字第688號判決，提起上訴，本
院裁定如下：
    主  文
上訴駁回。
上訴審訴訟費用由上訴人負擔。
    理  由
一、按對於高等行政法院判決之上訴，非以其違背法令為理由，
    不得為之，行政訴訟法第242條定有明文。依同法第243條第
    1項規定，判決不適用法規或適用不當者，為違背法令；而
    判決有同條第2項所列各款情形之一者，為當然違背法令。
    是當事人對於高等行政法院判決上訴，如依行政訴訟法第24
    3條第1項規定，以高等行政法院判決有不適用法規或適用不
    當為理由時，其上訴狀或理由書應有具體之指摘，並揭示該
    法規之條項或其內容；若係成文法以外之法則，應揭示該法
    則之旨趣，倘為司法院解釋或本院之判例，則應揭示該判解
    之字號或其內容。如以行政訴訟法第243條第2項所列各款情
    形為理由時，其上訴狀或理由書，應揭示合於該條項各款之
    事實。上訴狀或理由書如未依此項方法表明者，即難認為已
    對高等行政法院判決之違背法令有具體之指摘，其上訴自難
    認為合法。
二、本件上訴人與他人共有之坐落雲林縣二崙鄉○○段278-3、
    278-36地號土地，經最高法院89年度臺上字第1319號判決共
    有物分割確定，共有人即訴外人李昆城乃持該確定判決等相
    關文件，於民國（下同）89年11月6日及92年1月10日分別向
    被上訴人申請土地標示變更登記及共有物分割登記，經被上
    訴人於89年11月24日及92年1月22日分別辦理土地標示變更
    登記及所有權分割登記完畢在案，上訴人於共有物分割登記
    後取得同段278-68、278-75地號土地（92年11月1日重測後
    編定為同鄉○○段934、935地號，下稱系爭土地）。嗣上訴
    人於94年11月18日向被上訴人請求出具土地分割執行變更證
    明書，以便其向雲林縣稅捐稽徵處，申請退回上訴人溢繳之
    土地增值稅，經被上訴人以94年12月13日雲西地2字第09400
    06861號函否准其請。上訴人不服，循序提起本件行政訴訟
    。案經原審駁回其訴，其駁回意旨略以：按分割共有物之訴
    ，係使共有關係變為單獨所有，故經分割形成判決確定者，
    即生共有關係終止及各自取得分得部分所有權之效力，最高
    法院51年臺上字第2641號、55年臺上字第1982號判例足資參
    照。準此，共有物分割判決確定時，各共有人已因該判決各
    自取得分得部分所有權，共有關係已不存在，斯時已生權利
    變更之效力。經查，上訴人於94年11月18日以被上訴人分割
    登記之行政處分，未實質落實地政機關應執行分割共有物之
    職責為由，請求被上訴人應依上訴人之申請出具土地分割執
    行變更證明書，以利上訴人向雲林縣稅捐稽徵處請求退還溢
    繳之土地增值稅云云，經被上訴人94年12月13日雲西地2字
    第0940006861號函，以本件已依申請依法辦理上開土地共有
    物分割登記完畢，並無上訴人所稱土地分割登記未完成等語
    ，而否准其請，於法核無不合。則上訴人主張被上訴人無視
    於上開法院共有物分割之確定判決，另行依判決前之狀態予
    以分割，造成前揭共有物分割確定判決之執行中斷及實質上
    已廢棄，而未完成共有物分割登記云云，顯有誤解。次查被
    上訴人既已於92年1月22日辦畢系爭土地之共有物分割登記
    ，嗣後雖上訴人所有之系爭土地因地籍圖重測與毗鄰土地所
    有權人發生界址糾紛，並經法定程序後於92年11月1日完成
    地籍圖重測登記，系爭土地並變更編定為雲林縣二崙鄉○○
    段934及935地號土地，縱其土地面積於地籍圖重測前後發生
    變更，或系爭土地於地籍圖重測後之土地面積雖與前揭民事
    確定判決前後之面積有所不同，然此係因地籍圖重測過程所
    致，與地籍圖重測前被上訴人已依法並根據上開法院確定民
    事判決內容，辦畢前開土地分割共有物登記乙節無涉等由。
    核無不合。
三、本件上訴人對於高雄高等行政法院判決上訴，主張：最高法
    院89年度臺上字第1319號判決分割案，土地分割共有物登記
    完畢，僅屬其中一項判決內容，尚非全部。該判決所命之補
    償尚未執行完畢。又本案並非土地重測之問題，而係法院形
    成判決因土地登記規則第100條之規定，而致對待給付之未
    予執行，嗣後因地政機關之介入調處，而廢棄確定判決，終
    而造成上訴人面積與裁判分割前無增減之事實。上訴人土地
    面積既無增減，法院確定判決既已廢棄，上訴人請求被上訴
    人出具「裁判分割之未完成與嗣後變更」證明書，合乎行政
    程序與事實過程；被上訴人駁回所請，違反行政行為之誠信
    及信賴保護義務而侵害上訴人權利，原判決認定被上訴人無
    義務出具證明之法律見解顯係錯誤等語，雖以該判決違背法
    令為由，惟核其上訴理由，係就原審取捨證據、認定事實之
    職權行使，指摘其為不當，並就原審已論斷者，泛言未論斷
    ，或就原審所為論斷，泛言其論斷矛盾，而非具體說明其有
    何不適用法規或適用法規不當之情形，並揭示該法規之條項
    或其內容，及合於行政訴訟法第243條第2項所列各款之事實
    ，難認對該判決之如何違背法令已有具體之指摘。依首開規
    定及說明，應認其上訴為不合法。至土地登記規則係依土地
    法第37條授權訂定，該規則第100條規定部分共有人得提出
    法院分割共有物之判決，單獨為全體共有人申請分割登記，
    係對不動產登記所為之程序規定，核與形成判決具有對世效
    力之性質無悖，此與同時履行抗辯或平等原則無關，上訴意
    旨謂該規定不符同時履行抗辯之精神，及違反法律平等基本
    原則云云，顯屬誤解而無足取，併此指明。
四、據上論結，本件上訴為不合法。依行政訴訟法第249條第1項
    前段、第104條、民事訴訟法第95條、第78條，裁定如主文
    。
中    華    民    國    98    年    4     月    2     日
                    最高行政法院第七庭
                        審判長法官  藍  獻  林
                              法官  廖  宏  明
                              法官  張  瓊  文
                              法官  姜  素  娥
                              法官  林  文  舟
以  上  正  本  證  明  與  原  本  無  異
中    華    民    國    98    年    4     月    2     日
                              書記官  彭  秀  玲


司法院資訊處製作；財團法人民間司法改革基金會備份。
